【裁判字號】    95,台上,358
【裁判日期】    950119
【裁判案由】    公共危險（肇事逃逸）
【裁判全文】
最高法院刑事判決              九十五年度台上字第三五八號
    上  訴  人  台灣高等法院高雄分院檢察署檢察官
    被      告  甲○○
                        23號.
上列上訴人因被告公共危險（肇事逃逸）案件，不服台灣高等法
院高雄分院中華民國九十二年五月二十二日第二審判決（九十二
年度交上訴字第三五號，起訴案號：台灣屏東地方法院檢察署九
十年度偵字第七○九一號），提起上訴，本院判決如下：
    主  文
原判決關於肇事逃逸部分撤銷，發回台灣高等法院高雄分院。
    理  由
本件原判決以公訴意旨略稱：被告甲○○於民國九十年九月二十
九日上午十時五十分許，駕駛鄭秀美所有車牌號碼ＷＮ－二三○
三號小貨車，沿屏東縣潮州鎮○○路七十九巷處由西往東方向行
駛，途經該巷與南京路交叉路口時，疏於注意，逕行穿越該交叉
路口，致撞上前方同向由告訴人鄞木山所騎乘車牌號碼000－
0000號輕型機車，致鄞木山人車倒地，受有左股骨幹左側肋
骨骨折、頭部腦挫傷、左小腿裂傷（過失傷害部分業經判決確定
）。詎被告見車禍肇事後，為逃避刑責，非但未停車將告訴人送
醫急救，反加速駕車逃逸，適為謝萬基見狀，自後追趕無著後，
經由不詳姓名之在場婦人將所記下之車牌號碼交給謝萬基後，始
為警循線查獲，因認被告涉犯刑法第一百八十五條之四肇事逃逸
罪嫌。經審理結果，認為不能證明被告犯罪，爰維持第一審關於
諭知公共危險（肇事逃逸）部分無罪之判決，駁回檢察官在第二
審之上訴。固非無見。惟查：（一）判決所憑之證據及理由之說
明，如與卷內之證據資料不相適合，即屬證據上之理由矛盾，其
判決當然違背法令。原判決認定：「依道路交通事故現場圖及現
場相片三幀所顯示：告訴人機車遭撞後機車車頭向西車身向右倒
臥，鄰近機車倒臥處右後側遺留一小段東西向刮地痕跡，機車倒
臥處與刮地跡痕間無何刮痕。而告訴人於原審指陳：肇事車輛與
其同向行駛，遭撞後旋轉倒地等語，則案發當時告訴人騎乘之機
車如係右側遭人同向駕車撞擊，則該機車右側遭撞受力後向左擦
地遺留刮痕，再行旋轉倒臥在地，始呈現現場圖所示情形。據此
，本件肇事車輛應係同向行駛在告訴人機車右側，而以車輛之左
側部位擦撞告訴人機車始能造成上述刮地痕跡及機車倒臥之結果
」等情（原判決理由第四項第四小項）。但依卷附現場倒地之機
車照片觀之，機車左側引擎蓋幾乎完全破裂、脫落，僅見內部大
片電路及線圈，且左側腳踏板前之擋風板亦嚴重破損（警卷第十
頁機車照片），似非機車右側遭受撞及後向左擦地所造成。原判
決上開理由之說明，顯與卷內機車毀損照片不相適合，而有證據
上理由矛盾之違法。（二）證據雖已調查而其內容尚未明瞭者，
即與未經調查無異，如遽行判決，仍屬應於審判期日調查之證據
而未予調查。卷查被告所駕駛之小貨車右前方保險桿及右後輪後
方擋泥板上遺留擦刮痕之藍色漆與告訴人所乘騎機車引擎蓋之藍
色漆似相一致（警卷第十四頁、第十頁照片）。原審未就同型機
車之高度與小貨車之高度，勘驗、衡量、比對，究明小貨車右側
前後兩處所遺留之可疑痕跡，是否因擦撞機車所造成，即遽認小
貨車右側擦撞痕跡非本件車禍所造成，不足為被告不利之證據云
云，殊嫌速斷，難謂無應於審判期日調查之證據未予調查之違法
。（三）證據之證明力，雖得由法院自由判斷，然此項自由判斷
職權之行使，須不違背一般經驗之法則；所謂經驗法則係指基於
普通日常生活之經驗而得之定則，並非個人主觀之推測。告訴人
於警訊時指稱：「……甲○○有親自到醫院找我，當面承認是他
擦撞到我，其中共有三次」、「甲○○到醫院當我面承認」、「
陳員有叫我開個價錢要和解」等語（警卷第五頁）。與證人陳添
財偵查中結證：「有一次在醫院時，伊確有幫甲○○、鄞木山二
人居中協調車損賠款事宜，當時甲○○表示願賠鄞木山新台幣（
下同）五萬元，但伊向甲○○說對方要你賠四十萬元，所以對方
可能不接受，後來甲○○改稱願賠十萬元，但鄞木山還是不接受
，才協調不成立」等詞（偵卷第十八頁）似相符合。倘若告訴人
與證人所述非虛，被告明知未與告訴人發生車禍，何以主動、自
願賠償告訴人？自與一般常理有違。原判決採信被告之辯解，認
其所駕駛之小貨車有投保強制責任險，欲以保險之給付解決本件
事故，以息事寧人之語，是否合乎一般經驗法則即有再行斟酌之
餘地。檢察官上訴意旨指摘原判決違法，尚非全無理由，應認原
判決關於公共危險（肇事逃逸）部分有發回更審之原因。
據上論結，應依刑事訴訟法第三百九十七條、第四百零一條，判
決如主文。
中    華    民    國  九十五  年    一    月   十九   日
                      最高法院刑事第二庭
                          審判長法官  紀  俊  乾
                                法官  黃  正  興
                                法官  陳  東  誥
                                法官  池  啟  明
                                法官  劉  介  民
      本件正本證明與原本無異
                                      書  記  官
中    華    民    國  九十五  年    一    月   二十   日
                                                      Ｌ


司法院資訊處製作；財團法人民間司法改革基金會備份。
